【裁判字號】    92,交抗,426
【裁判日期】    920430
【裁判案由】    違反道路交通管理處罰條例
【裁判全文】
臺灣高等法院交通事件裁定                        九十二年度交抗字第四二六號
    抗  告  人
    即受處分人
    抗  告  人  甲○○
                          （
右抗告人因違反道路交通管理處罰條例案件，不服臺灣臺北地方法院，中華民國九十
二年四月二十三日所為裁定（九十一年度交聲字第一四二一號），提起抗告，本院裁
定如左：
    主  文
抗告駁回。
    理  由
一、按汽車駕駛人，飲用酒類或其他類似物後其吐氣所含酒精濃度超過每公升零點二
    五毫克者，不得駕車；汽車駕駛人，駕駛汽車經測試檢定酒精濃度超過標準者，
    處新台幣（下同）一萬五千元以上六萬元以下罰鍰，並吊扣其駕駛執照一年，道
    路交通安全規則第一百十四條第二款、道路交通管理處罰條例第三十五條第一項
    第一款分別定有明文。
二、原處分機關認抗告人即受處分人甲○○於民國九十一年七月七日凌晨一時九分許
    ，駕駛車號五Ｇ─０五二七號自用小客車，行經台北市○○○路○段七九０巷五
    九弄遭台北市政府警察局信義分局福德派出所警員潘金貴攔檢，測得其呼氣所含
    酒精濃度達每公升零點三一毫克，警員潘金貴以受處分人有違反前揭道路交通管
    理處罰條例第三十五條第一項規定之行為掣單舉發，嗣受處分人於應到案日期前
    向原處分機關提出申訴，經原處分機關請舉發單位調查結果，仍認受處分人確有
    前述違規行為，原處分機關乃依前揭道路交通管理處罰條例第三十五條第一項規
    定，於九十一年九月四日以北市裁三字第二二─ＡＢＸ九七二一九八號裁決書裁
    處受處分人罰鍰一萬九千五百元。
三、受處分人異議及抗告意旨略以：受處分人並不否認有於前述時、地遭警盤查施以
    酒測，測得呼氣酒精濃度達每公升零點三一毫克之事實，但受處分人並無酒後駕
    車之舉。本案係因事發前一晚伊將車停在住家即台北市○○○路○段七九０巷五
    九弄一號門口附近，便未曾再外出，與妻、母在家中共進宵夜，伊並以酒佐餐，
    至翌日（即遭警盤查當日）凌晨因發現七九０巷五九弄之停車格有空位，便偕妻
    江素玉下樓，欲將車移位停入該停車格內，江素玉先行至停車格處占位，伊則上
    車將車發動，尚在熱車之際即遭警上前盤查，並對伊施以酒測，伊既尚未啟動車
    輛，自無酒後駕車情事；且伊發動汽車僅為在巷內將車停入停車格，與駕車上路
    並不相同，亦不會發生公共危險云云。受處分人抗告並另指：取締之警員何以對
    本案記憶清晰、又未在罰單上記載追逐及受處分人當場之表達異議之記錄、受處
    分人倘有逃逸何以返回停在家門口、受處分人係下樓移動車輛已經配偶江素玉證
    述屬實，原法院並無任何受處分人開車之證據，而警員恐其取締成績受損，渠等
    證詞難期公允等語，原法院未查竟裁定予以處罰，為此提起抗告。
四、經查：
(一)受處分人於遭警酒測前確有飲酒，並測得伊呼氣酒精濃度達每公升零點三一毫克
    ，業據伊自承無訛，並有酒測單一紙在卷可稽。
(二)受處分人係因在攔檢警員潘金貴等人執行酒測勤務之攔檢點前，為逃避攔檢提前
    左轉，經潘金貴認為可疑乃自後追趕，受處分人將前開汽車駛至台北市○○○路
    ○段七九０巷五九弄路口停車，潘金貴方上前對伊盤查，因發現受處分人身上有
    酒味乃呼叫同事支援酒測器，當場對受處分人施以酒測等事實，業據證人即開單
    告發受處分人之警員潘金貴在原法院九十一年十月三十一日調查時，以具結擔保
    其供述之真實性並在負擔偽證罪之心理處罰狀態下供稱：「那天我們有三個人執
    行酒測勤務，執勤時間為九十一年七月六日下午十一時到九十一年七月七日凌晨
    兩點，我們當時派壹台巡邏車停在攔檢點，另兩個人騎著機車預備有可疑的車輛
    或追蹤，甲○○駕著五Ｇ─０五二七號自小客車從福德街的另一頭開過來，看到
    我們的巡邏車就左轉，當時我騎著機車覺得他可疑，就跟上去，他左轉駛進福德
    街八十四巷，再右轉大道路九十六巷，再經大道路，然後駛入忠孝東路五段七九
    ０巷五十九弄就在巷口停車，當時我一直騎著機車跟在他後面，在甲○○停車前
    我曾經騎車到他左方亮警示燈指示他靠邊受檢，但是他都沒有停車，我跟隨他到
    他停車處，我敲車窗請他下車，當時還有他太太也在車上，他拒絕下車受檢，最
    後，我以無線電呼叫同事葉智文帶酒測器到現場支援，支援的人到了之後，他才
    下車接受酒測，測得數值為零點三一，受處分人當場有簽收紅單，也有在酒測單
    上簽名，車子由他妻子領回」等語明確。此節核與證人即潘金貴之同事葉智文證
    述：「：：當天是潘金貴看到有壹台車疑似酒醉駕車，在路檢點之前，為了躲避
    取締，就左轉進入巷子，潘金貴就騎機車去追該部汽車，過了不久，潘金貴就以
    無線電呼叫叫同事支援酒測器，接到呼叫的同事，就帶著酒測器過去支援」等語
    相符，另有原法院九十一年十二月十九日訊問筆錄可資參照。
(三)受處分人之妻江素玉雖在原法院證稱：受處分人遭警舉發之前一晚係在家中飲酒
    ，至遭舉發當日凌晨偕其下樓移車，尚未移動車輛即遭警盤查云云。然查江素玉
    自承其與受處分人離婚後再婚，且目前住在一起共同生活（見原法院九十一年十
    二月十九日訊問筆錄參照），以二人關係之密切，江素玉證詞不免有迴護受處分
    人之虞，已難遽信。且查受處人在異議狀中自述之所以要下樓移車，係因原來停
    放車輛之位置在住家樓下轉角，容易遭他人撞擊，且該車最近常常熄火，也該每
    天發動幾次，等星期一修車廠有人上班再去更換電瓶云云（異議狀第三頁參照）
    。江素玉則稱係因原停車位置有早市，為恐擋到別人做生意才要移車云云（原法
    院九十一年十二月十九日訊問筆錄參照），二人所述移車緣由已見歧異。證人之
    供詞顯有不實，不足採信。
(四)按證人潘金貴乃為原處分機關所認定受處分人有酒後駕車行為之原證人，並親自
    到庭在法官面前以言詞供述本件訴訟上之待證事實─即受處分人確有駕車之舉，
    由其上開供述、證人葉智文之證述及卷附酒測單已得有受處分人確於酒後駕車上
    路行駛之心證，且於本件卷存證據資料內並無任何積極證據足以證明證人潘金貴
    上開供述係屬虛偽，亦無足令人顯信潘金貴供述為不可採之品性證據或前科證據
    存在，本院自不得僅以證人為本件開單告發受處分人之員警而全盤抹煞其在訴訟
    上所具有之原證人資格。而受處分人對前開證人之供述並無法舉出任何對其有利
    之證據以供查證，以使法院對證人所供述受處分人違規之事實產生任何合理之懷
    疑，且交通警察掣單舉發違反道路交通管理處罰條例所列之違規事實，本質上為
    行政處分，係公務員基於職務上之權力，依法就特定之具體事件所為之具公法上
    效果之單方面行政行為，基於公務員為公法上行為具有公信力之原則，該行政行
    為當可被推定為真正，其據以依法處分之事實認定亦為正確無誤，從而本件受處
    分人既未能提出證據以資證明其確未駕車，僅空言辯稱並未有任何違規行為，尚
    難認其辯解為可採，本件事證明確，受處分人之違規行為堪以認定。
五、綜上所述，受處分人確有在前揭時、地酒精濃度超過規定標準仍駕駛汽車之違規
    行為，已堪認定。原法院因以原處分機關依道路交通管理處罰條例第三十五條第
    一項第一款、違反道路交通管理事件統一裁罰基準表（此表原名「違反道路交通
    管理事件統一裁罰標準表」，業於九十一年八月三十日更名，並自九十一年九月
    一日起施行）之規定，裁處受處分人罰鍰一萬九千五百元，固非無見，惟原處分
    機關漏未依同法規定裁處吊扣受處分人之駕駛執照一年，於法尚有未合，而將原
    處分撤銷，自為裁定受處分人應處罰鍰新台幣一萬九千五百元並吊扣其駕駛執照
    一年。經核原裁定結論並無不合，受處分人仍執前詞，並以前開情詞置辯，指其
    雖有酒醉為移動汽車而發動但未開車，並指取締警員所述受處分人駕車在巷道行
    走係有不實云云。惟查：受處分人確有酒醉駕車之情形業經原法院傳喚在場取締
    之員警及其在場同事查明如前。且查禁止酒醉駕駛之規定係為恐酒醉精神意識不
    清楚而影響附近人車安全而設，酒醉者自發動引擎起即有操控汽車失控肇事致週
    遭人車受害之危險，是酒醉駕車之危險尤大於無照駕駛之情形，對其他人車之危
    險，不能以其開車是否行走馬路，或巷道而有差別，受處分人指其酒醉在巷內移
    車，沒有危險，顯不足採信。受處分人酒醉自不得再行上車發動引擎駕駛車輛（
    叫移動車輛也一樣），受處分人既自承已上車發動引擎，自在處罰之列。綜此，
    受處分人之抗告即無理由，應予駁回。
據上論結，應依道路交通管理處罰條例第八十九條，刑事訴訟法第四百十二條，裁定
如主文。
中      華      民      國    九十二    年      四      月      三十    日
                              臺灣高等法院交通法庭
                                  審判長法  官  溫  耀  源
                                        法  官  吳      燦
                                        法  官  何  菁  莪
右正本證明與原本無異。
不得再抗告。
                                        書記官  陳  菊  珍
中      華      民      國    九十二    年      五      月      七      日


司法院資訊處製作；財團法人民間司法改革基金會備份。
